【裁判字號】    99,簡上,222
【裁判日期】    990617
【裁判案由】    恐嚇取財等
【裁判全文】
臺灣高雄地方法院刑事判決             99年度簡上字第222號
上  訴  人  臺灣高雄地方法院檢察署檢察官
被      告  乙○○
上列上訴人因被告恐嚇取財案件，不服本院民國99年3 月29日99
年度審簡字第1325號第一審簡易判決（檢察官起訴案號：99年度
偵字第2831號，嗣經裁定改為簡易程序），提起上訴，本院管轄
之第二審合議庭判決如下：
    主  文
原判決撤銷。
乙○○犯恐嚇取財未遂罪，處有期徒刑參月，如易科罰金，以新
臺幣壹仟元折算壹日。緩刑貳年，緩刑期間付保護管束，並應接
受陸拾小時之法治教育課程。
    事  實
一、乙○○於民國99年1 月12日8 時許，在高雄市鼓山區○○○
    路106 號附近拾獲甲○○所遺失之手機（序號：0000000000
    00000 號，並植入門號0000000000號SIM 卡）1 支後，旋收
    到甲○○以另1 支手機門號0000000000號傳送「如果撿到這
    支手機請與我聯絡，因這支手機對本人很重要」之訊息，遂
    檢視該支手機影像檔內容，赫然發現存有甲○○與其女友親
    密之影像，竟心生歹念，出於意圖為自己不法所有之恐嚇取
    財犯意，於翌（13）日13時許起，接續以未不顯示電話號碼
    方式回撥予甲○○，出言恫稱：需交付其款項，始將手機歸
    還，否則將散佈該親密影像等語，並一再提高需交付款項之
    價額至新臺幣（下同）6 千元（依序提出2 千、5 千及6 千
    元之數額），以此方式恐嚇要脅甲○○付款，致甲○○因恐
    手機內私密資料遭流傳在外而心生畏懼，復因乙○○一再提
    高需交付款項之數額，引發甲○○不滿，乃先向乙○○虛應
    佯稱願如數交付等語，並相約於同日19時30分許在高雄捷運
    西子灣站2 號出口處交付款項，以便誘捕，甲○○依約抵達
    交付款項地點時，乙○○果然如期赴約，而在乙○○收受甲
    ○○所交付6 千元款項正要離去之際，旋遭甲○○與埋伏之
    姊夫許介名合力制伏，胞姊秀瑱並報警到場逮獲處理，始
    悉上情，而乙○○因此未能得逞。
二、案經甲○○訴由高雄市政府警察局鼓山分局報請臺灣高雄地
    方法院檢察署檢察官偵查起訴。
    理  由
一、本件被告乙○○（下稱被告）所犯係死刑、無期徒刑、最輕
    本刑為3 年以上有期徒刑以外之罪，其就被訴事實為有罪之
    陳述，經本院告知簡式審判程序之旨，並聽取檢察官及被告
    之意見後，本院認無不得或不宜改依簡式審判程序進行之情
    形，經合議庭評議後，裁定本件進行簡式審判程序，又本件
    卷內之物證、書證等證據，依同法第273 條之2 規定，不受
    第159 條第1 項關於傳聞法則規定之限制，依法均有證據能
    力，合先敘明。
二、上揭事實，業經被告迭於警詢及偵審時坦承不諱，核與告訴
    人甲○○於警詢、偵查中及原審審理時所指證：我於99年1
    月12日7 時許返家後發現手機（門號為0000000000、序號為
    000000000000000 號）1 支遺失，我以另1 門號0000000000
    號手機傳簡訊「如果撿到這支手機請與我聯絡，因這支手機
    對本人很重要」到該遺失手機上，被告撿到該遺失手機後於
    翌日同一日間陸續以未顯示門號電話撥打0000000000號手機
    給我，聲稱有撿到該遺失手機，問我要出多少錢拿回手機，
    並語帶威脅說「你手機的一些親密檔案我已看過，你也不希
    望手機資料被流傳出去」，且一再提高返還手機代價從2 千
    、5 千、至6 千元為止，我因害怕手機資料被他流傳在外，
    不得已只好虛應答應他要求的金額，並相約在高雄捷運西子
    灣站2 號出口處見面，就和胞姊及姊夫一同前往，到達後我
    叫胞姊2 人站在對面，我就在該處等候被告，被告獨自走來
    ，經我詢問先否認說我認錯人，閒逛幾分鐘後到我面前說他
    就是撿到手機之人，叫我將錢給他，就將手機還我，我將6
    千元給他，他就從身上拿出該遺失手機及SIM 卡給我，當要
    離開之際，我姊夫（指許介名）就從對面過來協助我將被告
    抓住，我姊姊（指秀瑱）則快跑到捷運站斜對面派出所報
    警，警方立即趕到現場將被告帶回偵辦；被告仗著手機有我
    私密資料一再提高金額，導致我虛應願交付6 千元等語相符
    （警卷第6 至8 頁），並經證人許介名於警詢時證稱：我於
    案發時，因甲○○手機遺失遭被告威脅勒贖金錢，甲○○說
    對方稱若要脅金錢不成，要將手機私密資料上傳散播，並一
    直提高贖金，使他心生畏懼，最後約明贖金為6 千元，乃邀
    約我夫妻2 人一同至約定處贖回該遺失手機，抵達後我站在
    捷運站對面，待甲○○交付贖款時，我妻子秀瑱至對面新
    濱派出所報案，我同時過去捷運站與甲○○合力（制伏被告
    ）；對方一再提高金額及要將手機私密存檔資料上傳散播趁
    機勒贖等語明確（警卷第10至12頁），復有高雄市政府警察
    局鼓山分局扣押筆錄、扣押物品目錄表、扣案物照片及贓物
    認領保管單（該遺失手機及6 千元）附卷可佐（警卷第14至
    17、19至22頁），足認被告之自白與事實相符，洵堪採為論
    罪科刑之依據，本件事證明確，被告恐嚇取財犯行，堪以認
    定。
三、本件告訴人甲○○遭被告施予恐嚇，雖心生畏懼，然其與被
    告相約於上開時地，交付金錢，旨在誘出被告取回遭勒贖之
    遺失手機，並進而報警逮捕被告，告訴人原無交付該金錢之
    意思，被告雖有收受該金錢，然告訴人實無交付之真意，被
    告恐嚇取財犯行，雖已著手，然顯未得逞，應依未遂犯論處
    （最高法院69年度台上字第446 號判決同旨可參）。核被告
    所為，係犯刑法第346 條第3 項、第1 項之恐嚇取財未遂罪
    ，爰依刑法第25條第2 項規定減輕其刑；起訴意旨誤認被告
    所為係犯刑法第346 條第1 項之恐嚇取財既遂罪，固有未洽
    ，惟起訴事實與本院審理範圍仍屬相同，僅既遂、未遂之行
    為階段認定不同，不涉及罪名之變更，尚無庸變更起訴法條
    （最高法院93年度臺上字第4421號判決同旨可參）。又按刑
    法上之接續犯，係指以單一行為，經數個階段，持續侵害同
    一法益而言；如數行為於同時同地或密切接近之時地實施，
    侵害同一之法益，各行為之獨立性極為薄弱，依一般社會健
    全觀念，在時間差距上，難以強行分開，在刑法評價上，以
    視為數個舉動之接續施行，合為包括之一行為予以評價，較
    為合理，則屬接續犯，而為包括之一罪（最高法院70年度台
    上字第2898號、86年度台上字第3295號判例意旨參照），本
    件被告所為係出於同一犯意，在密切接近之時間內，數次恐
    嚇告訴人甲○○，所為係要告訴人支付款項贖回該遺失手機
    ，密切接近之時間陸續完成，在時間上密接難以分開，應視
    數個舉動之接續實行，屬接續犯，應僅成立包括之一罪，併
    此敘明。
四、原判決論處被告罪刑，固非無見，惟被告之行為階段僅屬未
    遂，原審論以既遂罪，即有未恰，檢察官以原審量刑過輕及
    緩刑不當等語提起上訴，雖無理由，然原判決既有違誤，仍
    應由本院撤銷改判。爰審酌被告僅因罹病無錢就醫，即藉取
    得之手機內有私密影像，要求告訴人贖回手機，恐嚇告訴人
    交出財物，致告訴人心生畏懼，影響告訴人之權益甚鉅，行
    為實有可議之處，惟念及被告犯後已坦承犯行，並參以告訴
    人已取回款項及手機，及被告犯罪動機係因罹病無錢就醫，
    告訴人被恐嚇取財之金額不多等一切情狀，量處有期徒刑3
    月，併依前開犯罪情狀，諭知得易科罰金之折算標準。至於
    扣案手套部分，因被告並非以該手套作為犯恐嚇取財罪所用
    之物，爰不另為沒收之諭知。復以被告並未曾受有期徒刑之
    宣告，有臺灣高等法院被告前案紀錄表可參，並念其犯後承
    認錯誤，頗有悔意，且其罹有下唇癌之重症，並陸續於97年
    2 月2 日、6 月3 日、12日、7 月24日、10月28日、98年1
    月13日、3 月24日、4 月7 日、8 月27日、10月22日、12月
    22日、99年2 月23、6 月8 日門診就醫，迄未痊癒，此有高
    雄榮民總醫院診斷證明書附卷可稽（本院卷第40頁），又被
    告具狀表明領有殘障手冊，目前無工作收入，因前開病症嘴
    型變形，吃食吞嚥困難等情（本院卷第39頁），其因一時失
    慮而觸刑典，斟酌再三，認若因被告無力繳納易科罰金之金
    額，遽令其短期（3 月）身限囹圄，以被告現有重病之身體
    現狀，實有難收預防教化之顧慮，尚非合宜，而認其經此偵
    審程序及刑之宣告，應明瞭其違法行為後果之嚴重性，當知
    所警惕，本院認所宣告之刑以暫不執行為適當，爰併諭知緩
    刑2 年，又再審酌被告因守法觀念薄弱而觸法，為確保其能
    記取教訓並建立尊重法治之正確觀念，使被告革除其不正心
    態，認有加強對其追蹤、考核及輔導之必要，本院認除前開
    緩刑宣告外，另有課予被告預防再犯所為必要命令宣告之必
    要，爰併予諭知被告依刑法第74條第2 項第8 款規定，命被
    告應受60小時之法治教育，以使被告保有正確法律觀念。又
    因本院對被告為刑法74條第2 項第8 款預防再犯所為必要命
    令之宣告，是併依刑法第93條第1 項第2 款之規定，諭知於
    緩刑期間付保護管束，以輔導向善，以啟自新，併勵來茲。
據上論斷，應依刑事訴訟法第455 條之1 第3 項、第273 條之1
、第369 條第1 項前段、第364 條、第299 條第1 項前段、刑法
第346 條第1 項、第3 項、第25條、第41條第1 項前段、第74條
第1 項第1 款、第2 項第8 款、第93條第1 項、刑法施行法第1
條之1 ，判決如主文。
本案經檢察官丙○○到庭執行職務。
中    華    民    國    99    年    6     月    17    日
                  刑事第八庭  審判長法  官  王伯文
                                    法  官  謝宗翰
                                    法  官  林建鼎
以上正本證明與原本無異。
不得上訴。
中    華    民    國    99    年    6     月    22    日
                                    書記官  林怡君
附錄本判決論罪之法律條文：
中華民國刑法第346 條第1 項、第3 項：
意圖為自己或第三人不法之所有，以恐嚇使人將本人或第三人之
物交付者，處6月以上5年以下有期徒刑，得併科1 千元以下罰金
。
前二項之未遂犯罰之。
刑法施行法第1 條之1：
中華民國94年1 月7 日刑法修正施行後，刑法分則編所定罰金之
貨幣單位為新臺幣。
94年1 月7 日刑法修正時，刑法分則編未修正之條文定有罰金者
，自94年1 月7 日刑法修正施行後，就其所定數額提高為30倍。
但72年6 月26日至94年1 月7 日新增或修正之條文，就其所定數
額提高為3 倍。

司法院資訊處製作；財團法人民間司法改革基金會備份。
